臺灣臺中地方法院刑事判決
111年度易字第1495號
公  訴  人  臺灣臺中地方檢察署檢察官
被      告  王鴻年



上列被告因妨害自由案件，經檢察官提起公訴（111 年度偵字第
21089 號），本院判決如下：
    主    文
王鴻年犯強制罪，處拘役貳拾日，如易科罰金，以新臺幣壹仟元
折算壹日。 
    犯罪事實
一、王鴻年於民國111 年1 月1 日14時10分許，騎乘車牌號碼00
    0-0000號普通重型機車，沿臺中市南區平順街右轉復興路2 
    段99巷行駛，因故與騎乘機車行駛在臺中市南區復興路2 段
    99巷張育華發生糾紛，對張育華稱：你是沒有被人打過是不
    是等語。見張育華未離開，竟基於強制之犯意，於同日14時
    12分許，在臺中市○區○○街000 號對面某處，接續拉張育華
    頭上之安全帽，致張育華安全帽脫落，而施加強暴使張育華
    行無義務之事；又強行拔走張育華所有，插在機車電門上之
    機車鑰匙，復強行取走張育華持以錄影之手機，而加強暴妨
    害張育華行使權利。上開手機、鑰匙旋經張育華伺機取回。
二、案經張育華訴由臺中市政府警察局第三分局報告臺灣臺中地
    方檢察署檢察官偵查起訴。
    理    由
一、證據能力部分
　　本案認定犯罪事實所引用之所有卷證資料，供述證據部分，
    經被告王鴻年及檢察官均同意作為證據（見本院易字第1495
    號卷〔下稱本院卷〕第43頁），本院審酌上開證據資料作成時
    之情況，尚無違法不當及證明力明顯過低之瑕疵，亦認為以
    之作為證據應屬適當，爰依刑事訴訟法第159 條之5 第1項
    之規定，認均有證據能力；非供述證據部分，亦查無證據證
    明有公務員違背法定程序取得之情形，亦無顯有不可信之情
    況，且經本院於審理期日提示予被告辨識而為合法調查，依
    刑事訴訟法第158 條之4 反面解釋，亦均有證據能力。
二、實體認定犯罪事實所憑之證據及理由
    訊據被告固坦承有拉告訴人張育華安全帽並取其手機及機車
    鑰匙之事實，惟否認有何強制之犯意，辯稱：拉她的手機是
    為了讓她停止錄影，拔鑰匙是怕她做其它的事情云云。經查
    ：
　㈠被告於上揭時、地，接續手壓告訴人頭上之安全帽，又強行
    徒手拔走告訴人之機車鑰匙並取走告訴人之手機等情，業據
    證人即告訴人於警詢時及偵查中結證綦詳（偵卷第33至39、
    72至74頁），復有員警職務報告（偵卷第9 頁）、告訴人手
    機錄影及路口監視錄影影像光碟各1 份附卷可查。
　㈡又告訴人手機錄影經依職權暨路口監視錄影影像光碟經依被
    告聲請勘驗，結果如下（本院卷第75至76頁）： 
　⒈告訴人手機錄影部分顯示：告訴人朝被告錄影，被告催一下
    油門後停下，靠近鏡頭並說「有沒有被人打過？被人打過啊
    ！？」，畫面模糊並出現雜聲，被告說「有沒有被人打過？
    」，畫面拍攝被告機車後照鏡，被告說「有沒有被人打過？
    什麼叫真的怕你知道嗎？你知道什麼叫真的怕嗎？蛤！你知
    不知道什麼叫真的怕啦？」，畫面又一陣模糊，告訴人回「
    好啦車」，被告再說「你知不知道什麼叫真的怕啦？我他媽
    我現在心情很不好喔！」，畫面繼續一陣模糊，告訴人回「
    OK！好！」，被告右手比向告訴人並說「放開我！」（此時
    可見告訴人左手抓被告外套右側袖子、右手拿著鑰匙，手機
    應是被告所拿），告訴人說「你現在對我造成傷害了」，畫
    面又一陣模糊，被告「誰對你造成傷害？」，被告催油門騎
    乘機車離開現場。
　⒉路口監視錄影影像部分顯示：於14時10分49秒時，告訴人頭
    戴紅色安全帽出現在畫面左下方，騎乘機車向後倒車往前方
    路口行駛。於14時10分54秒時，畫面左方出現一名機車騎士
    即被告之身影（僅見左半身），持續停留在原地、左手不時
    揮動。於14時14分35秒時，被告往前騎，被告身體往右一陣
    拉扯，於14時14分53秒時，左手拿著一隻手機及告訴人的安
    全帽。於14時14分58秒時，只見被告左手拿手機、右手比向
    手機，於14時15分0 秒時雙手拿起手機並以右手按手機側邊
    ，之後轉身往右，於14時15分2 秒時，告訴人手拿手機及安
    全帽站在被告機車旁，被告騎乘機車離開現場。
  ⒊以上堪認被告確有拉告訴人安全帽、手機及機車鑰匙之犯行
    。
  ㈢被告雖以前詞置辯，惟查告訴人雖與被告起糾紛，告訴人卻
    本無忍受被告拉安全帽之義務，且可正當行使其對手機及鑰
    匙之所有權，被告竟因糾紛而對告訴人施加強暴，使告訴人
    行無義務之事並妨害告訴人行使權利，應有強制犯意無訛。
    被告所辯，不足採信。本案事證明確，被告犯行堪予認定，
    應予依法論科。
三、論罪科刑
　㈠核被告所為，係犯刑法第304 條第1 項之強制罪。
  ㈡被告基於同一目的，於密切接近之時、地拉告訴人安全帽並
    取其手機及機車鑰匙，乃侵害同一法益，依一般社會健全觀
    念，在時間差距上，難以強行分開，在刑法評價上，以視為
    數個舉動之接續施行，合為包括之一行為予以評價，較為合
    理，應屬接續犯，為包括之一罪。
  ㈢爰審酌被告為智慮成熟之青年人，本應理性解決與告訴人間之糾紛，卻情緒不佳而失控，進而為本件犯行；其犯後否認犯意，惟表示後悔；告訴人不願原諒被告等情，衡酌告訴人已當場取回手機及鑰匙，本件所生損害有限，暨被告自陳高中肄業，目前為物流業司機，月薪新臺幣4 萬元，離婚，須扶養2 個女兒，經濟狀況勉持等情，量處如主文所示之刑，併諭知易科罰金之折算標準。
四、沒收
　　本案告訴人所有之手機與鑰匙已當場由告訴人取回，爰不於
    被告所犯之罪刑下宣告沒收，附此敘明。
據上論斷，應依刑事訴訟法第299 條第1 項前段，判決如主文。
本案經檢察官張依琪提起公訴，檢察官謝道明到庭執行職務。
中　　華　　民　　國　　111 　年　　11　　月　　9 　　日
                  刑事第三庭  法  官  陳建宇
以上正本證明與原本無異。
如不服本判決應於收受送達後20日內向本院提出上訴書狀，並應
敘述具體理由；其未敘述上訴之理由者，應於上訴期間屆滿後20
日內向本院補提理由書（均須按他造當事人之人數附繕本）「切
勿逕送上級法院」。
告訴人或被害人如不服判決，應備理由具狀向檢察官請求上訴，
上訴期間之計算，以檢察官收受判決正本之日起算。
                      　　　　書記官  黃筠婷
中　　華　　民　　國　　111 　年　　11　　月　　9 　　日
附錄論罪科刑法條：
中華民國刑法第304條
以強暴、脅迫使人行無義務之事或妨害人行使權利者，處3年以
下有期徒刑、拘役或9千元以下罰金。
前項之未遂犯罰之。